【裁判字號】    97,抗,283
【裁判日期】    970414
【裁判案由】    返還提存物
【裁判全文】
臺灣高等法院民事裁定                   97年度抗字第283號
抗  告  人  伸翔五金股份有限公司
法定代理人  甲○○
訴訟代理人  楊祺雄律師
            蘇燕貞律師
上列再抗告人與相對人冠高有限公司等間聲請返還提存物事件，
對於中華民國97年3月3日本院所為裁定，提起再抗告，本院裁定
如下：
    主  文
再抗告駁回。
再抗告訴訟費用由再抗告人負擔。
    理  由
一、按對於抗告法院之裁定再為抗告，僅得以其適用法規顯有錯
    誤為理由，並經原法院之許可者為限。前項許可，以原裁定
    所涉及之法律見解具有原則上之重要性者為限。民事訴訟法
    第486條第4項、第5項定有明文。 所謂適用法規顯有錯誤，
    係指裁判違背法規或現存判例解釋者，或法院所為之裁定，
    就其取捨證據所確定之事實適用法規顯有錯誤而言。是即令
    事實認定不當，仍與所指適用法規顯有錯誤有間（最高法院
    80年台上字第1326號判例意旨參照）。至所稱法律見解具有
    原則上之重要性者，係指所涉及之法律問題意義重大而有加
    以闡釋必要者之謂。準此，對於抗告法院之裁定再為抗告，
    除須以原裁定適用法規顯有錯誤為理由外，尚須以原裁定所
    涉及之法律問題意義重大而有加以闡釋必要，並經原法院之
    許可，始得謂其再抗告之提起為合法。而原法院對於再為抗
    告，如認為不應許可者，依同條第6項準用同法第436條之3
    第3項，應以裁定駁回其再抗告。
二、本件再抗告人就本院以裁定駁回其對台灣台北地方法院（下
    稱台北地院）97年度聲字第213號裁定（下稱第213號裁定）
    之抗告，再為抗告，固以：相對人冠高有限公司（下稱高冠
    公司）及法定代理人乙○○，於伊催告行使權利之期限內，
    雖以伊誣指渠等觸犯商標法為由，對伊提起刑事誣告自訴（
    刑事自訴）及刑事附帶民事訴訟（下稱附帶民訴）。惟前者
    為刑事訴訟程序，非對伊主張（或請求）損害賠償；而後者
    雖為損害賠償之主張，然係以伊誣告為原因事實。各該刑事
    自訴及附帶民訴，均與因伊所為假扣押程序致該相對人受損
    害無關。亦即高冠公司及乙○○所提起之刑事自訴及附帶民
    訴， 與民事訴訟法第104條第1項第3款所稱「受擔保利益人
    行使權利」之要件，尚屬不符。 乃第213號裁定竟認定上開
    相對人所提刑事附帶民事訴訟與假扣押之損害，屬同一原因
    事實，駁回伊返還擔保金之聲請，於法已有未合。而原裁定
    又未糾正，駁回伊之抗告，其適用法規顯有錯誤等詞，為其
    論據。
三、惟按民事訴訟法第104條第 1項第3款所謂受擔保利益人行使
    其權利，應指行使因供擔保人惹起訴訟行為所生之損害賠償
    請求權而言。本件經查，冠高公司及其法定代理人乙○○，
    於民國96年12月５日收受再抗告人行使權利之律師（催告）
    函件後，即於同年月25日，向台北地院提起刑事自訴及附帶
    民訴，於該附帶民訴起訴狀，除載明其等因再抗告人之誣指
    觸犯商標法，並進而執行假扣押之行為，致受有損害。依侵
    權行為之法律關係，請求再抗告人各賠償新台幣10,147,593
    元、3,713,608元之本息外。 更說明其因再抗告人之假扣押
    行為，致生意遽落，財產損失重大，個人名譽及公司商譽受
    害難以估算。爰乃對再抗告人之法定代理人甲○○提起誣告
    罪之刑事自訴，同時對再抗告人伸翔五金股份有限公司，及
    兼法定代理人甲○○提起上述刑事附帶民訴等語。足見冠高
    公司及乙○○提起上開刑事附帶民事訴訟，係行使因供擔保
    人即再抗告人惹起訴訟行為所生之損害賠償請求權，當屬無
    疑。是以原裁定據以認定本件受擔保利益人，已於再抗告人
    催告之期間內行使其權利，不應准許再抗告人發還擔保金之
    聲請， 因而駁回其對第213號裁定之抗告，並無適用法規顯
    有錯誤之情形。況即令原裁定就受擔保利益人是否行使其權
    利之事實認定有所不當，揆諸首開說明，亦難指為該裁定適
    用法規顯有錯誤。抑且，依再抗告意旨，仍未具體指出本件
    所涉及之法律見解有何重大意義而有加以闡釋必要之原則上
    重要性。則再抗告人之再為抗告，自屬不應許可，應予駁回
    。
四、據上論結，本件再抗告為不合法，爰裁定如主文。
中    華    民    國    97    年    4     月    14    日
                    民事第十二庭
                        審判長法  官  陳駿璧
                              法  官  陳邦豪
                              法  官  王仁貴
正本係照原本作成。
如不服本裁定，應於收受送達後10日內向本院提出抗告狀，並應
繳納抗告費新台幣１千元。
中    華    民    國    97    年    4     月    14    日
                              書記官  章大富


司法院資訊處製作；財團法人民間司法改革基金會備份。
